【裁判字號】    97,消債更,79
【裁判日期】    971114
【裁判案由】    更生事件
【裁判全文】
臺灣宜蘭地方法院民事裁定            97年度消債更字第79號
債  務  人  甲○○
即  聲請人
號
代  理  人  黃豪志律師
上列當事人聲請消費者債務清理事件，本院裁定如下：
    主  文
債務人甲○○自中華民國九十七年十一月十九日下午五時起開始
更生程序。
命司法事務官進行本件更生程序。
    理  由
一、按債務人對於金融機構因消費借貸、自用住宅借款、信用卡
    或現金卡契約而負債務，在聲請更生或清算前，應提出債權
    人清冊，以書面向最大債權金融機構請求協商債務清償方案
    並表明共同協商之意旨。自債務人提出協商請求之翌日起逾
    三十日不開始協商，或自開始協商之翌日起逾九十日協商不
    成立，債務人得逕向法院聲請更生或清算。又法院開始更生
    程式之裁定，應載明其年、月、日、時，並即時發生效力。
    次按法院裁定開始更生或清算程式後，得命司法事務官進行
    更生或清算程式，必要時得選任律師、會計師或其他適當之
    自然人或法人一人為監督人或管理人。消費者債務清理條例
    第151 條第1 項、第153 條、第45條第1 項、第16條第1 項
    分別定有明文。
二、本件債務人主張：其並無資產，債務總金額為新台幣（下同
    ） 2,982,800元，而聲請人現每月平均收入約為49,509元，
    扣除必要生活費支出 9,829元，顯有不能清償債務之情事；
    經聲請人提出身分證正反面影本、債權人清冊、前置協商申
    請人財產及收支狀況說明書、近三個月薪資證明文件、近兩
    年度綜合所得資料及近一個月內財產資料清單向最大債權銀
    行台新銀行提出協商之申請，後台新銀行接到聲請人協商之
    申請30日內未與聲請人開始協商，又其無擔保或無優先權之
    債務總額未逾1,200萬元，復未經法院裁定開始清算程序或
    宣告破產，故聲請人逕向本院聲請更生等語。
三、經查：
（一）本件聲請人業已檢附身分證正反面影本、債權人清冊、前
      置協商申請人財產及收支狀況說明書、近三個月薪資證明
      文件、近兩年度綜合所得資料及近一個月內財產資料清單
      、勞保異動明細向最大債權銀行台新銀行聲請前置協商程
      序，此有「消費者債務清理條例」債務人向金融機構辦理
      前置協商申請書及掛號郵件收件回執在卷可稽。惟最大債
      權銀行台新銀行97年7月8日以台新債協97法字第60046 號
      函覆本院，於說明三、四指出，97年5 月12日接到聲請人
      請求開始前置協商申請後，以聲請人所附資料非近期資料
      ，無從得知其真實情況，且因未充分授權，無法據之向該
      管財稅機構查詢聲請人之財務現況，故於同日去電予債務
      人未果後，次日以掛號將其退件，要求文件備齊後再予聲
      請等語。然台新銀行要求債務人補近期資料，所指為何？
      並不明確，且一經債務人依消債條例第151條第1項規定之
      要件提出協商之聲請，則依同條第2項即視為同意或授權
      銀行得向稅捐或其他機關、團體查詢其財產、收入、業務
      及信用狀況，所謂「未充分授權」，顯屬誤會。據此，銀
      行如認債務人所提資料非近期，自可依法向相關機關查詢
      。從而，於債務人已符合消債條例第151條第1項規定下，
      銀行未開始進行協商而予以退件，難謂合理。故聲請人以
      已向最大債權銀行請求協商，經30日內並未開始協商，據
      以向本院提出更生之聲請，尚屬符實。
（二）債務人所主張之上開事實，業據提出聲請人之債務人清冊
      、聲請人之債權人清冊、財產及收入狀況說明書、聲請人
      94、95年綜合所得稅清單影本、戶籍謄本影本、財團法人
      金融聯合徵信中心之債權人清冊、前置協商申請書及掛號
      郵件收件回執等文書為證。此外，本件又查無債務人有消
      債條例第6 條第3項、第8條或第46條各款所定駁回更生聲
      請之事由存在，則債務人聲請更生，應屬有據；並依上開
      規定命司法事務官進行本件更生程序，爰裁定如主文。
中    華    民    國    97    年    11    月    14    日
                  臺灣宜蘭地方法院民事庭
                          法  官  林俊廷
以上正本係照原本作成。
本件不得抗告。
本裁定已於97年11月19日下午4時公告。
中    華    民    國    97    年    11    月    18    日
                          書記官  李茂榮


司法院資訊處製作；財團法人民間司法改革基金會備份。
